臺灣花蓮地方法院民事裁定
111年度監宣字第20號
聲  請  人  柳美麗

代  理  人  黃子寧律師
相  對  人  柳玫娟

關  係  人  柳美珠

上列聲請人聲請監護宣告事件，本院裁定如下：
    主    文
宣告柳玫娟（女、民國00年0月0日生、分證統一編號：Z0000000
00號）為受監護宣告之人。
選定柳美珠（女、民國00年0月00日生、身分證統一編號：Z0000
00000號）為受監護宣告之人之監護人。
指定柳美麗（女、民國00年00月00日生、身分證統一編號：Z000
000000號）為會同開具財產清冊之人。
聲請費用新臺幣壹仟元由受監護宣告之人負擔。
    理    由
一、按「對於因精神障礙或其他心智缺陷，致不能為意思表示或
    受意思表示，或不能辨識其意思表示之效果者，法院得因本
    人、配偶、四親等內之親屬、最近一年有同居事實之其他親
    屬、檢察官、主管機關、社會福利機構、輔助人、意定監護
    受任人或其他利害關係人之聲請，為監護之宣告。」，民法
    第14條第1項定有明文。又「法院為監護之宣告時，應依職
    權就配偶、四親等內之親屬、最近一年有同居事實之其他親
    屬、主管機關、社會福利機構或其他適當之人選定一人或數
    人為監護人，並同時指定會同開具財產清冊之人。」，民法
    第1111條第1項亦著有明文。
二、本件聲請人柳美麗主張其姪女柳玫娟患有精神疾病及智能障
    礙，致其認知功能表現退化影響日常生活，難以為意思表示
    或受意思表示，或不能辨識其意思表示之效果，為此依法聲
    請對柳玫娟為監護之宣告等語。
三、本院審驗柳玫娟之心神狀況，並採用臺灣基督教門諾會醫療
    財團法人門諾醫院身心科之精神鑑定報告書，認柳玫娟心智
    年齡及發展狀況，應無法獨立生活，進行複雜的認知判斷。
    鑑定結果為「有精神障礙或其他心智缺陷：中度智能障礙症
    」、「完全不能為意思表示或受意思表示或辨識其意思表示
    之效果」、「預後及回復之可能性：柳員恢復至正常心神狀
    態之可能性極低」，此有該院111年4月15日基門醫亮字第00
    0-0000號函所附精神鑑定報告書1件附卷可稽。爰依首開民
    法第14條第1項之規定，宣告柳玫娟為受監護宣告之人。
四、又聲請人與相對人有較深的情感連結，陳述可由柳玫娟之母
    柳美珠擔任監護人，聲請人本人願意擔任會同開具財產清冊
    之人，此雖與維安社會工作師事務所111年3月21日維安監宣
    字第111034號函所附「成年人之監護宣告案件之訪視評估報
    告」之建議未盡相同（社工建議由柳美麗、柳美珠共同擔任
    監護人），惟基於私法自治原則，並考量聲請人並未退出協
    助照護柳玫娟之列，爰依首開民法第1111條第1項之規定，
    選定關係人柳美珠擔任柳玫娟之監護人，並指定柳美麗擔任
    會同開具財產清冊之人，以維護受監護宣告人之權益。
五、依家事事件法第164條第2項，裁定如主文。
中　　華　　民　　國　　111 　年　　4 　　月　　25　　日
                   家事法庭     法  官　周健忠
正本係照原本作成。
如不服本裁定關於選定監護人及指定會同開具財產清冊之人等部
分，應於送達後十日內向本院提出抗告狀，並繳納抗告費新臺幣
1千元；其餘關於宣告監護之部分，不得抗告。
中　　華　　民　　國　　111 　年　　4 　　月　　25　　日
                                書記官　陳佩姍